【裁判字號】    92,上訴,1852
【裁判日期】    920704
【裁判案由】    詐欺等
【裁判全文】
臺灣高等法院刑事判決                          九十二年度上訴字第一八五二號
    上  訴  人
    即  被  告  甲○○
    選任辯護人  江淑卿  律師
右上訴人因詐欺等案件，不服臺灣桃園地方法院九十年度訴字第一八０一號，中華民
國九十一年十二月三十日第一審判決（起訴案號：臺灣桃園地方法院檢察署九十年度
偵字第一六三九四號、一六六四六號），提起上訴，本院判決如左：
        主  文
原判決關於甲○○部分撤銷。
甲○○連續未經許可入出國而出國，處有期徒刑陸月，如易科罰金，以佰元折算壹
日。
        事  實
一、甲○○曾於民國 (下同）八十四年間因犯侵占罪，經本於八十五年八月廿七日判
    處有期徒刑一年六月確定，又於八十四年間因犯侵占罪，經本院於八十五年八月
    廿七日判處有期徒刑三月確定，該二案之罪刑嗣經定應執行刑為有期徒刑一年七
    月，因甲○○拒不到案執行，經臺灣臺北地方法院檢察署於八十六年三月十五日
    發布通緝在案，依入出國及移民法第六條規定，出國應經主管機關許可，其為能
    順利出入國境，竟於八十九年八月間向其友人郭孟修借用中華民國
    於概括之犯意，先後於八十九年十月四日（出）、同年十一月二日（入）、同年
    十一月七日（出）、同年十二月二十七日（入）、九十年一月十日（出）、同年
    一月二十日（入）、同年二月九日（出）、同年二月十七日（入），持郭孟修之
    （入）、同年月九日（出）、同年月十日（入）、同年月十日（出）、同年月十
    一日（入）、同年月十四日（出）、同年月十五日（入）、同年月十六日（出）
    、同年月十七日（入）、同年月十七日（出）、同年月十八日（入）、同年月二
    十三日（出）、同年月二十四日（入）、同年月二十四日（出）、同年月二十五
    日（入）、同年月三十日（出）、同年月三十一日（入）、同年月三十一日（出
    ）、同年四月一日（入）持郭孟修之
二、案經臺灣桃園地方法院檢察署檢察官自動檢舉簽分偵查起訴。
        理  由
一、訊據被告甲○○對於因被通緝而持用郭孟修之
    有旅客入出境記錄查詢一紙附卷可稽，被告之自白即與事實相符，自得採為論罪
    之證據。本件事證明確，犯行洵堪認定。
二、核被告所為，係犯入出國及移民法第五十四條之未經許可入出國罪，公訴人就此
    部分雖未引上開論罪法條，惟於起訴事實中已述及，本院自得併予審理。又被告
    先後多次未經許可入出國，時間緊接，所犯構成要件相同之罪名，顯係基於概括
    之犯意所為，為連續犯，以一罪論，並依刑法第五十六條之規定加重其刑。原審
    予以被告甲○○論罪科刑，固非無見，惟查，被告之行為並不成立刑法第二百十
    六條、第二百十四條之行使使公務員登載不實文書罪及同法第三百三十九條第一
    項之詐欺取財罪，詳如後述，原判決仍對被告論以上開罪刑，尚有未合。被告甲
    ○○上訴意旨否認有詐欺情事，為有理由，原判決既有可議，應由本院將原判決
    此部分撤銷改判。爰審酌被告甲○○未經許可入出國之次數眾多，其行為危害入
    出境管理及通緝人犯入出境之管制甚鉅，犯後已坦承罪責等一切情狀，量處如主
    文第二項所示之刑，並諭知易科罰金之折算標準。
三、公訴意旨另以：被告甲○○持郭孟修之
    之內政部入出境管理局派駐在前開機場、港口之關員，將郭孟修入出境之不實事
    項輸入電腦，而登載於職務上所掌之旅客入出境紀錄電腦資料檔上，足以生損害
    於內政部入出境管理局對於旅客入出境資料管理之正確性，因認被告涉犯刑法第
    二百十四條之罪嫌。按刑法第二百十四條所謂使公務員登載不實事項於公文書罪
    ，須一經他人聲明或申報，公務員即有登載之義務，並依其所為之聲明或申報予
    以登載，而其登載之內容又屬不實之事項，始足構成。若其所為聲明或申報，公
    務員尚須為實質之審查以判斷其真實與否，始得為一定之記載者，即非本罪所謂
    之使公務員登載不實，自無成立刑法第二百十四條罪責之可能。查出入國者均須
    提出入出境之申報，經由內政部入出境管理局派駐在機場、港口之關員，將入出
    境之事項輸入電腦，查核無管制事由後，登載於旅客入出境紀錄電腦資料檔上，
    並在出入國者之
    入國者之入出境申報即負有實質之審查，始得為一定之記載，並非一經出入國者
    之申報，即有登載之義務，並依其所為之申報予以登載，依前揭說明，應無成立
    刑法第二百十四條罪責之可能，是此部分尚屬犯罪不能證明，惟公訴人認此部分
    與前開論罪科刑部分係屬裁判上一罪關係，故不另為無罪之諭知。
四、至被告甲○○持郭孟修
    犯詐欺乙節，共同被告郭孟修雖否認被告甲○○有向其借
    甲○○是告訴伊說其在加拿大有事業，問伊有無興趣，伊說要考慮，被告甲○○
    即說考慮沒關係，但是先將
    詞否認有詐欺情事，辯稱：伊向郭孟修借用
    孟修除交付其
    年十月四日、八十九年十一月二日搭機往返中正機場與馬來西亞等情，已據被告
    甲○○供明，並為郭孟修所是認，而該機票上記載之搭乘者為郭孟修，然係供甲
    ○○使用，可見郭孟修對於甲○○借用其名義入出境，應已知情，被告甲○○辯
    稱：向郭孟修借
    未看到機票，不知以自己之名購買機票云云，然郭孟修既分別與甲○○、盧銘杰
    一同到旅行社以其所有之信用卡刷卡付費，對於所購買之商品、價格等重要事項
    ，衡情理應會查悉清楚，而況，第二次刷卡購買機票，係因被告甲○○原所購買
    之套票逾期，另請郭孟修代為購買馬來西亞至台北之回程機票，交由盧銘杰攜至
    馬來西亞轉交予甲○○，所購買之機票仍以郭孟修之名購買，郭孟修既一同前往
    旅行社刷卡購買，對於係以其名義購買之機票，實難諉為不知，參以苟如依郭孟
    修所言，係為投資而辦理加拿大簽證，何以於交付
    亦未索還其
    修應有同意出借
    據檢察官起訴，非本案審究之範圍，併此敘明。
據上論斷，應依刑事訴訟法第三百六十九條第一項前段、第三百六十四條、第二百九
十九條第一項前段，入出國及移民法第五十四條，刑法第十一條前段、刑法第五十六
條、第四十一條第一項、罰金罰鍰提高標準條例第二條，判決如主文。
本案經檢察官王安明到庭執行職務
中      華      民      國    九十二    年      七      月      四      日
                        臺灣高等法院刑事第七庭
                            審判長法  官  吳  啟  民
                                  法  官  林  瑞  斌
                                  法  官  蘇  隆  惠
右正本證明與原本無異。
不得上訴。
                                  書記官  周  素  秋
中      華      民      國    九十二    年      七      月      四      日
附錄：本案論罪科刑法條全文
入出國及移民法第五十四條
未經許可入出國或受禁止出國處分而出國者，處三年以下有期徒刑、拘役或科或併科
新臺幣九萬元以下罰金。


司法院資訊處製作；財團法人民間司法改革基金會備份。
